臺灣臺南地方法院交通事件裁定　　　　 96年度交聲字第556號
移送機關　　交通部公路總局嘉義區監理所臺南監理站
異議人即　　甲○○
受處分人
上列受處分人因違反道路交通管理處罰條例案件，對於交通部公
路總局嘉義區監理所新營監理站民國九十六年六月二十六日所為
之裁決處分（處分案號：新監裁違字第裁７３－Ｍ000000
00號）聲明異議，本院裁定如下：
    主    文
原處分關於「違反處罰條例之行為，拒絕停車接受稽查而逃逸」
部分撤銷。
甲○○汽車駕駛人，駕駛汽車不服從交通勤務警察之稽查，處
罰鍰新臺幣玖佰元，並記違規點數壹點。
其餘異議駁回。
    理    由
一、原處分意旨略以：異議人即受處分人甲○○所有車牌號碼Ｈ
    Ｊ－６１１７號自用小客車（下稱ＨＪ－６１１７號車），
    於民國九十六年五月二十八日下午一時三十五分許，途經最
    高速限為時速七十公里之省道台一線南下二八七點七公里處
    時，遭臺南縣警察局交通警察隊執行交通勤務警察以雷射測
    速儀器測速，測得該車之時速為八十三公里，已超出規定最
    高速限十三公里，且該違反道路交通處罰條例行為經交通勤
    務警察攔阻，駕駛人仍拒絕出示證件並駕車離去等違規事實
    ，經同隊警察以九十六年五月二十八日南縣警交字第Ｍ00
    000000號舉發違反道路交通管理事件通知單（下稱本
    件舉發通知單）逕行舉發，並經原處分機關即交通部公路總
    局嘉義區監理所新營監理站（下稱原處分機關）以上揭違規
    事實明確，就行車速度超過規定之最高時速未滿二十公里之
    違規部分，依道路交通管理處罰條例第四十條、第六十三條
    第一項規定裁處罰鍰新臺幣（下同）一千六百元、並記違規
    點數一點，就駕駛人違反同條例之行為，拒絕停車接受稽查
    而逃逸之違規部分，依同條例第六十條第一項、第六十三條
    第一項規定裁處罰鍰三千六百元、並記違規點數一點。
二、聲明異議意旨略以：ＨＪ－６１１７號車固為異議人所有，
    然本件駕駛該車超速行駛以及經警員攔阻仍未出示證件並駕
    車離去之駕駛人，並非異議人，且以車行速度超越速限開單
    舉發，也應舉證證明確實有超速事實，原處分不當，爰聲明
    異議等語。
三、按汽車駕駛人，行車速度，超過規定之最高時速，除有第四
    十三條第一項第二款情形外，處新臺幣一千二百元以上二千
    四百元以下罰鍰，並記違規點數一點，道路交通管理處罰條
    例第四十條、第六十條第一項分別立有明文；又汽車駕駛人
    ，駕駛汽車有不服從交通勤務警察或依法令執行交通指揮、
    稽查任務人員之指揮或稽查，而本章（指道路交通管理處罰
    條例第二章）各條無處罰之規定者，處九百元以上一千八百
    元以下罰鍰，並記違規點數一點，同條例第六十條第二項第
    一款、第六十三條第一項第一款立有規定。經查：
  (一)異議人所有之ＨＪ－６１１７號車，因於九十六年五月二十
    八日下午一時三十五分許，經人駕駛行經限速七十公里之台
    一線南下二八七點七公里處時，遭臺南縣警察局交通警察隊
    執行交通勤務警員以雷射測速儀器測速，測得該車之時速為
    八十三公里，已超出規定最高速限十三公里，且經執行交通
    勤務警察追及攔阻，駕駛人仍拒絕出示證件並駕車離去等情
    事，經臺南縣警察局交通警察隊警員開立本件舉發單通知單
    逕行舉發，並經原處分機關以上揭違規事實明確，於九十六
    年六月二十六日以新監裁違字第裁７３－Ｍ0000000
    0號裁決書，就行車速度超過規定之最高時速未滿二十公里
    之違規部分，依道路交通管理處罰條例第四十條、第六十三
    條第一項規定裁處異議人罰鍰一千六百元、並記違規點數一
    點，就駕駛人違反同條例之行為，拒絕停車接受稽查而逃逸
    之違規部分，依同條例第六十條第一項、第六十三條第一項
    規定裁處異議人罰鍰三千六百元、並記違規點數一點，有本
    件舉發通知單及上開裁決書（下稱本件裁決處分）各一份可
    稽。
  (二)證人即舉發之警員歐勝期證稱：當天我與另一位同事執行交
    通稽查勤務，我以雷射槍測速執行超速取締，雷射槍是一對
    一測速，我係瞄準ＨＪ－６１１７號車，發現該車車速為（
    時速）八十三公里，已經超過該地速限（時速）七十公里時
    ，故將該車攔下，我們在男性駕駛人下車後向其出示測速之
    數值，駕駛人表示該數值不能證明係其車子之車速，並問有
    無照片可證明，我表示雷射槍係最新儀器，無照相設備，我
    請駕駛人出示行、駕照，但其不出示，並爭執測速結果，當
    時在車上之異議人也有下車，二人均未提出證件，並跟我們
    爭執，我向渠二人表示若未提出行、駕照，我們就要逕行舉
    發，異議人表示罰其不公平，且與男性駕駛人在跟我們爭執
    後即上車離開等語（見本院九十六年七月十七日調查筆錄）
    ，而異議人亦稱：對於上揭超速部分並無意見，我與駕駛人
    未帶證件，也未向警員陳報年籍資料，當時有請警察舉證有
    超速之情事，且因我們趕時間，所以就離開等語（見本院九
    十六年七月十七日調查筆錄）。再者上開警員用以計測ＨＪ
    －６１１７號車車速之雷射測速儀（即俗稱之雷射槍），為
    美國Ｋｕｓｔｏｍ公司製造之ＰｒｏｌａｓｅｒIII機種，乃
    國外先進科學儀器，因我國經濟部中央標準檢驗局尚未有檢
    定雷射槍測速器之規範，故在未有檢定規範以前，適用國際
    檢驗規定（國外需經過檢定合格始得出廠），而該檢驗合格
    文件業經駐堪薩斯台北經濟文化辦事處及本國外交部認證，
    且舉發機關使用之雷射測速儀之檢驗及準確度，依經濟部標
    準檢驗局九十五年九月十九日，以經標四字第０９５４００
    ０３９４０號公告（修正發布雷射測速儀檢定檢查技術規範
    ）於九十六年一月一日生效，另經濟部標準檢驗局同意現行
    使用中之舊品，緩衝至九十七年一月一日起實施檢定等情，
    有上開雷射測速儀測試報告認證資料及有臺南縣警察局九十
    五年十一月二十日南縣警交字第０９５００４９７８９號函
    可稽，且由上開測試資料中，該雷射測速儀與迎面而來的車
    輛比對測試結果，其標準偏差之差別為一點零八Km/h，與背
    道而馳的車輛比對測試結果，其標準偏差之差別為一點六八
    Km/h（見該測試報告第十六、十七頁），顯示該雷射測速儀
    器測速結果之誤差，僅在二Km/h以內，足認本件用於測速採
    證之雷射測速儀，於上開時地測速拍照之時，係經檢驗合格
    ，而準確度及正確性均值得信賴之儀器，應可排除誤判之可
    能性。從而，本件舉發警員依據檢驗合格而準確度及正確性
    均值得信賴之雷射測速儀，並以單一瞄準ＨＪ－６１１７號
    車之方式，測得該車車速為時速八十三公里，業已超出規定
    最高速限十三公里之違規情事，足堪確認，且經交通勤務之
    警員攔阻進行稽查時，該車之駕駛人在停車後仍拒絕出示自
    己之身分證件，復駕車揚長而去，使警員無從確認該違規駕
    駛人之身分而礙及舉發之正確性，則上開駕駛人有駕駛汽車
    不服從交通勤務警察稽查之違規行為，亦堪認定。
  (三)又汽車駕駛人有行車速度超過規定之最高限速，或不服指揮
    稽查而逃逸等情形，當場不能或不宜攔截製單舉發者，得逕
    行舉發，且該項逕行舉發，應記明車輛牌照號碼、車型等可
    資辨明之資料，以汽車所有人為被通知人製單舉發，道路交
    通管理處罰條例第七條之二第一項、第二項第九款、第四項
    定有明文。再受舉發違反道路交通管理事件之受處罰人，認
    為受舉發之違規行為應歸責他人者，應於舉發違反道路交通
    管理事件通知單應到案日期前，檢附相關證據及應歸責人相
    關證明文件，向處罰機關告知應歸責人，處罰機關應即另行
    通知應歸責人到案依法處理；逾期未依規定辦理者，仍依同
    條例各該違反條款規定處罰，且依同條規定逕行舉發之案件
    ，推定受逕行舉發人有過失，同條例第八十五條第一項、第
    四項立有規定。蓋鑒於道路交通管理處罰條例之制定，係為
    加強道路交通管理，維護交通秩序及確保交通安全，故對於
    上開逕行舉發之違規事件，原則上推定汽車所有人具有可歸
    責之過失，而對其課以舉證真正之違規駕駛人或證明無可歸
    責之事由存在，始能免除受罰之責任，亦即除非汽車所有人
    得以充分證明該違規事實全然與其無關，而僅能歸責於該汽
    車實際駕駛人時，始能依照道路交通管理處罰條例第八十五
    條第一項之規定，轉而處罰實際駕駛人，否則汽車所有人仍
    難免除應受處罰之交通違規責任，故汽車所有人不得僅以其
    非實際駕駛人，為任意主張免除其汽車所有人違規責任之理
    由。查ＨＪ－６１１７號車於上揭時地，業出現經人駕駛而
    行車速度超過規定之最高限速，以及駕駛人不服稽查並逃逸
    ，導致交通勤務之警員當場不能攔截製單舉發之狀況，且異
    議人係為１２３６─ＥＴ號車之車主，為異議人所坦認，並
    有該車之汽車車籍查詢一份可稽，足見異議人係為１２３６
    ─ＥＴ號車之所有人，且本件違規行為發生時，異議人猶坐
    於該車車上，顯見該車仍為異議人所管理、使用，並無遺失
    或其他喪失管領之情形，自無所謂因不可歸責之情事，導致
    受處分人陷於無法善盡汽車所有人責任之狀況存在，縱然本
    件違規行為發生之時，異議人並非１２３６─ＥＴ號車之駕
    駛人，然其並未舉證真正之駕駛人為何人，尚無法依道路交
    通管理處罰條例第八十五條第一項之規定轉而處罰實際駕駛
    人，自不容異議人僅以其於本件違規行為發生之時，並非１
    ２３６─ＥＴ號車之駕駛人，為任意主張免除其「汽車所有
    人」違規責任之理由。
  (四)從而，異議人所有之１２３６─ＥＴ車，於上揭時地有經人
    駕駛而行車速度超過規定之最高速度，以及該駕駛人不服從
    交通勤務警察之稽查等違規事實，業臻明確，然查：
  (1)原處分機關就上揭不服從交通勤務警察之稽查部分，援引道
    路交通管理處罰條例第六十條第一項規定予以裁罰，惟該項
    規定係以汽車駕駛人有不聽制止或拒絕停車接受稽查而逃逸
    者為要件，然依前開所述，１２３６─ＥＴ車之駕駛人係經
    交通勤務警察攔阻停車後，出現不服從交通勤務警察稽查之
    行為，既非不聽制止，亦非拒絕停車接受稽查而逃逸，並未
    該當道路交通管理處罰條例第六十條第一項之處罰要件，原
    處分機關就此違規部分仍依該項規定裁罰，容有違誤，自應
    將本件裁決處分關於「違反處罰條例之行為，拒絕停車接受
    稽查而逃逸」部分之裁處予以撤銷，另依道路交通管理處罰
    條例第六十條第二項第一款及第六十三條第一項規定，並考
    量異議人於本件舉發單所載之九十六年六月二十七日應到案
    日期之前，即於同年月二十六日至原處分機關到案接受裁決
    （有違反道路交通管理事件送達證書一份可憑），而參酌違
    反道路交通管理事件統一裁罰標準表之相關內容，裁處異議
    人罰鍰九百元，並記違規點數一點。
  (2)至於原處分機關就前開行車速度超過規定之最高速度部分，
    依道路交通管理處罰條例第四十條第一項及第六十三條第一
    項規定，並參酌違反道路交通管理事件統一裁罰標準表之相
    關內容，裁處異議人罰鍰一千六百元，並記違規點數一點，
    與法並無不當，異議人就該部分之異議，為無理由，該部分
    之異議應予駁回。
四、據上論斷，應依道路交通案件處理辦法第十九條、第二十條
    前段，裁定如主文。
中　　華　　民　　國　　96　　年　　11　　月　　2 　　日
                      交通法庭  法  官　陳威龍
以上正本證明與原本無異。
如不服本裁定，應於收受送達後5日內向本院提出抗告狀。（應
附繕本）
　　　　　　　　　　　　　　　　書記官　鄭吉裕
中　　華　　民　　國　　96　　年　　11　　月　　2 　　日
